臺灣士林地方法院刑事判決　　　　　　　 100年度易字第95號
公　訴　人　臺灣士林地方法院檢察署檢察官
被　　　告　何元輝
上列被告因違反入出國及移民法案件，經檢察官提起公訴（100
年度偵字第3185號），由本院獨任法官審理後，茲判決如下：
    主  文
何元輝未經許可入國，處有期徒刑陸月，如易科罰金，以新臺幣
壹仟元折算壹日。
    事  實
一、何元輝係大陸地區人民，明知未經主管機關許可，不得擅自
    入境臺灣地區，為求來臺打工，竟基於未經許可入境之犯意
    ，於民國一百年二月二十日清晨不詳時間，趁臺灣籍永順六
    十八號貨輪停靠在大陸地區福建省福州碼頭裝卸貨物，無人
    注意之際，偷上該貨輪後躲入船艙艙底，隨同貨輪啟航過海
    ，而以上揭非法方式，於同年二月二十二日晚間十一時三十
    分許，進入臺北商港東六碼頭，入境臺灣地區。嗣於同年二
    月二十四日晚間十時許，因大副陳吉利發現艙底有可疑人員
    ，通報海巡人員前來查察，進而於當日晚間十一時許，在上
    揭貨輪艙底當場查獲何元輝，始發覺上情。
二、案經行政院海岸巡防署海岸巡防總局北部地區巡防局第二二
    岸巡大隊移送臺灣士林地方法院檢察署檢察官偵查起訴。
    理  由
一、證據能力部分：
（一）後引李啟煌、陳吉利、許永煌於警詢中所為之陳述，雖均
      為被告以外之人於審判外以言詞所為之陳述，屬於傳聞證
      據，惟被告在本院審理時不僅自承偷渡入境臺灣之事實，
      亦未於本院言詞辯論終結前對此聲明異議，依刑事訴訟法
      第一百五十九條之五第二項規定，視為同意引用為證據，
      本院審酌上開筆錄均係本案事發，被告為警當場查獲後所
      即時製作，鮮少勾串或不實陳述之虞，由此作成時之情況
      ，做為證據應屬適當，是故，依刑事訴訟法第一百五十九
      條之五第一項規定，上開警詢筆錄均有證據能力。
（二）後引永順六十八號貨輪之機漁船（含船員）進出港檢查表
      、船員名單、進出口艙單均係以其記載內容作為證據方法
      的證據文書，雖亦為被告以外之人於審判外以書面所為之
      陳述，屬於傳聞證據，惟此部分文書均係該貨輪船務人員
      本於業務上所應製作之紀錄文書，且別無顯不可信之情況
      ，是依刑事訴訟法第一百五十九條之四第二款規定，上開
      文書亦均有證據能力。後引照片係海巡人員現場拍攝被告
      查獲地點所在，其性質與該人員業務上所製作之紀錄無殊
      ，依相同理由，亦有證據能力。
二、訊據被告何元輝固坦承於一百年二月二十日清晨，在福建省
    福州碼頭偷入該處停泊之臺灣籍永順六十八號貨輪，進而於
    同年二月二十二日偷渡入境臺灣地區，而於同年二月二十四
    日晚間，在上開貨輪艙底遭海巡人員查獲等事實，惟否認有
    何非法入境臺灣之犯行，辯稱：伊想去新加坡投靠親戚，而
    誤搭臺灣貨輪，致誤入臺灣云云。經查，被告於上揭時間，
    在大陸地區福建省福州碼頭，未經許可，擅自偷入臺灣籍永
    順六十八號貨輪艙底，而隨同該貨輪航行過海，私入臺灣地
    區，嗣因行跡走漏，為該貨輪大副陳吉利發覺，通報海巡人
    員當場查獲等情，業經被告自承屬實，核與證人即該貨輪船
    長李啟煌、大副陳吉利、輪機長許永煌分別於警詢中陳稱：
    永順六十八號貨輪由大陸福州馬尾出發到馬祖白沙港，再由
    白沙港出發進入臺北港，其間並無異狀，直到二十四日貨櫃
    卸完開艙，始發現可疑人士，並通報現場安檢的海巡人員處
    理等語相符，此外，並有該貨輪之機漁船（含船員）進出港
    檢查表、船員名單、進出口艙單各一紙、被告藏匿艙底所在
    之照片數張在卷可稽（偵查卷第七十五頁至第八十頁、第八
    十四頁至第八十五頁），是被告未經許可，擅自進入臺灣地
    區之事實，已甚明確。至被告雖辯稱略以：伊欲前往新加坡
    而誤來臺灣云云，惟船隻航行來回均有一定目的地，無僥倖
    可言，此係常識，被告亦難諉為不知，以此論之，被告焉有
    不清楚該貨輪之目的地，即貿然上船之理？被告上揭所辯與
    常情不符，顯係卸責之詞，並無可採。綜上所述，本件事證
    明確，被告犯行堪以認定，應依法論科。
三、按「入出國者，應經內政部入出國及移民署查驗；未經查驗
    者，不得入出國」，入出國及移民法第四條第一項定有明文
    ，被告違反上開規定，擅自偷渡入境臺灣地區，自應依相關
    規定處罰；再按，非法進入我國國境，國家安全法第六條第
    一項、入出國及移民法第七十四條均有處罰明文，惟國家安
    全法於七十六年七月七日公布，同年七月十五日施行，入出
    國及移民法則在其後之八十八年五月二十一日公布，同日施
    行，同法第一條並闡明該法係為統籌入出國管理，確保國家
    安全、保障人權及規範移民事務，落實移民輔導而制定，準
    此，就統籌入出國管理之事項而言，入出國移民法亦應認係
    國家安全法之特別法，是依後法優於前法、特別法優於普通
    法兩原則，被告私入我國國境，即應適用入出國及移民法第
    七十四條規定處罰，而不再論以前引國家安全法第六條第一
    項之罪。核被告所為，係犯入出國及移民法第七十四條之未
    經許可入國罪。爰審酌被告為求來臺打工，不循正當管道，
    以偷渡方式入境臺灣，所為直接生損害於我國政府統籌管理
    本、外國人入出境之正確性，間接影響臺灣勞工就業市場的
    穩定性，犯後雖坦承偷渡入境，惟就相關偷渡情節並未吐實
    ，可認其所以坦承偷渡犯行，不過當場遭到查獲，自知無可
    逃遁所致，非犯案後真有悔意可比，犯後態度並非良好，被
    告犯罪之動機、目的、年齡智識等其他一切情狀，量處如主
    文所示之刑，並諭知易科罰金之折算標準，以示懲儆。
據上論斷，應依刑事訴訟法第二百八十四條之一、第二百九十九
條第一項前段，入出國及移民法第七十四條，刑法第十一條前段
、第四十一條第一項前段，刑法施行法第一條之一第一項，判決
如主文。
本案經檢察官黃育仁到庭執行職務。
中    華    民    國   100    年    4     月    29    日
                  刑事第四庭  法  官  陳彥宏
以上正本證明與原本無異。
如不服本判決，應於判決送達後10日內，向本院提出上訴狀。
                              書記官  劉致芬
中    華    民    國   100    年    4     月    29    日
論罪法條：入出國及移民法第74條。
入出國及移民法第74條
未經許可入國或受禁止出國處分而出國者，處3 年以下有期徒刑
、拘役或科或併科新臺幣9萬元以下罰金。